【裁判字號】    88,交簡上,5
【裁判日期】    890223
【裁判案由】    過失傷害
【裁判全文】
臺灣士林地方法院刑事判決                          八十八年度交簡上字第五號
    上  訴  人
    即  被  告  乙○○
右上訴人因被告過失傷害案件，不服本院士林簡易庭八十八年度士簡字第四六四號中
華民國八十八年七月三十日第一審判決（聲請案號：八十八年度偵字第四五五一號）
，提起上訴，本院管轄之第二審合議庭判決如左：
    主  文
原判決撤銷。
乙○○因過失傷害人，處有期徒刑參月，如易科罰金以參佰元折算壹日。
    事  實
一、乙○○於民國八十八年三月四日下午五時二十分許，騎乘車牌號碼ＡＵＱ─一三
    六號機車，沿臺北市○○○路一九０巷由北往南行駛。行經臺北市○○○路一九
    ０巷三四號前時，應注意該路段速限為時速四十公里，不得超速行駛，且於車輛
    行駛時，應注意車前狀況，並隨時採取必要之安全措施；而依當時天候晴，日間
    自然光，視距良好、路面乾燥無缺陷，亦無障礙之狀況，亦無不能注意之情事；
    竟疏於注意車前狀況，且貿然以時速達四十至五十公里之時速超速行駛。適有甲
    ○○於臺北市○○○路一九０巷路側商店換幣後，亦未注意往來車輛，即貿然自
    商店走出並穿越該巷道，乙○○因車速太快、閃避不及而撞及甲○○倒地，致甲
    ○○頭部外傷合併腦震盪、後枕部擦傷及右肘擦傷合併感染。乙○○於肇事後，
    立即以電話向警方報案，並在現場等侯，而於員警未知其犯罪前，即向至現場處
    理之員警自承為肇事者並接受裁判而自首其犯行。
二、案經甲○○訴由臺灣士林地方法院檢察署檢察官偵查並聲請簡易判決處刑。
    理  由
一、訊據被告乙○○對於前揭時地騎乘機車發生車禍致告訴人甲○○受傷之事實供承
    不諱，惟矢口否認有何過失傷害之犯行，辯稱：伊於車禍發生當時之時速為四十
    公里，並未超速，且甲○○係突然自路側衝出，伊無從閃避，並無過失云云。然
    查：被告於肇事當時之時速係四十至五十公里，確已超過該路段時速限制之事實
    ，已據被告於警訊及檢察官偵查時供承不諱（見八十八年三月四日臺北市政府警
    察局士林分局交通分隊交通事故談話紀錄表、檢察官八十八年六月二十二日訊問
    筆錄），並有道路交通事故調查報告表、交通事故談話紀錄表附卷可稽。且查：
    告訴人甲○○因本件車禍致受有如事實欄所示傷害乙節，亦有臺北市立陽明醫院
    於八十八年三月二十六日所出具一般診斷書乙紙附卷可稽。雖告訴人甲○○自承
    ：伊過馬路時沒看到車，才過馬路等語（見本院八十八年十月十五日訊問筆錄）
    ，顯見其確疏未注意往來車輛，以致未發現被告機車，即貿然穿越巷道，亦有過
    失；惟按：行車速度，依標誌之規定，無標誌者，則在市區道路，時速不得超過
    四十公里，且於車輛行駛時，駕駛人應注意車前狀況，並採取必要之安全措施，
    此於道路交通安全規則第九十三條第一項、第一款及第九十四條第三項分別訂有
    明文。從而，被告騎乘機車行經本案事故地點時，自應注意該路段時速限制為四
    十公里，有卷附道路交通事故調查報告表可憑，不得超速行駛，且應注車前狀況
    ，以隨時採取必要之安全措施，以避免任何事故之發生；而依前開道路交通事故
    調查報告表所載，案發當時為日間、天候晴，視距良好，路面乾燥無缺陷，亦無
    障礙，依當時情形，顯無不能注意之情事，然竟疏未注意，貿然以時速達四十至
    五十公里之速度前進，且未注意車前狀況，並妥適採取煞停或閃避之安全措施，
    則被告於本件駕車過失肇事之責任，實無可卸免；此於臺北市政府警察局交通警
    察大隊進行事故肇事原因研判時，亦同此認定，有該隊交通事故研判表乙紙在卷
    可參。是被告所辯，無非事後卸責之詞，不足採信。至告訴人因本件車禍受傷，
    與被告之過失行為間並有相當因果關係，亦堪認定。從而，本件事證明確，被告
    犯行洵堪認定，應依法論科。
二、核被告乙○○所為，係犯刑法第二百八十四條第一項前段之過失傷害罪。另被告
    於肇事後，在未被有偵查犯罪職權之公務員發覺前，即以電話向警方報案，嗣並
    主動向前往現場處理之台北市政府警察局士林分局交通分隊警員丁○○報案自首
    ，坦承其為肇事者並接受偵訊等情，已經被告陳明，核與證人即目擊車禍後現場
    之丙○○結證明確（見本院八十八年十二月十七日訊問筆錄），並有臺北市政府
    警察局士林分局交通分隊自首調查報告表乙紙附卷可稽，係對於未發覺之罪自首
    而願受裁判，應依自首規定減輕其刑。原審就被告過失傷害之犯行據以論罪科刑
    ，固無不當，惟未審酌被告自首之情而遽以論罪科刑，容有未洽。原判決既有前
    揭違誤之處，自應由本院予以撤銷改判。爰審酌被告素行良好，尚無前科，因一
    時疏誤致罹刑典，惟犯罪後未坦承犯行、且迄未能與被害人達成民事和解及被害
    人與有過失及其受傷程度等一切情狀，量處如主文所示之刑，並諭知易科罰金之
    折算標準。
據上論斷，應依刑事訴訟法第四百五十五條之一第一項、第三項、第三百六十九條第
一項前段、第三百六十四條、第二百九十九條第一項前段，刑法第二百八十四條第一
項前段、第四十一條、第六十二條前段，罰金罰鍰提高標準條例第一條前段、第二條
，判決如主文。
本案經檢察官徐文豪到庭執行職務。
中      華      民      國    八十九    年      二      月    二十三    日
                                臺灣士林地方法院刑事第三庭
                                    審判長法  官
                                          法  官
                                          法  官
右正本證明與原本無異。
本件不得上訴。
附論本案論罪科刑法條全文：
刑法第二百八十四條第一項：
因過失傷害人者，處六月以下有期徒刑、拘役或五百元以下罰金。致重傷者，處一年
以下有期徒刑、拘役或五百元下罰金。


司法院資訊處製作；財團法人民間司法改革基金會備份。
